【裁判字號】    98,訴,683
【裁判日期】    980623
【裁判案由】    毒品危害防制條例等
【裁判全文】
臺灣臺北地方法院刑事判決               98年度訴字第683號
公  訴  人  臺灣臺北地方法院檢察署檢察官
被      告  甲○○
選任辯護人  邱群傑律師
            許卓敏律師
            賴志凱律師
上列被告因違反毒品危害防制條例案件，經檢察官提起公訴（98
年度偵字第3493號、98年度偵字第6553號），本院判決如下：
    主  文
甲○○轉讓第三級毒品，處有期徒刑伍月，如易科罰金，以新臺
幣壹仟元折算壹日，未扣案轉讓第三級毒品所得新臺幣壹仟元沒
收之，如全部或一部不能沒收時，以其財產抵償之；又轉讓第三
級毒品，處有期徒刑伍月，如易科罰金，以新臺幣壹仟元折算壹
日，扣案之第三級毒品愷他命貳包（不含包裝袋，驗餘淨重各為
零點伍柒肆肆公克、零點零捌貳伍公克）均沒收，未扣案轉讓第
三級毒品所得新臺幣壹仟元沒收之，如全部或一部不能沒收時，
以其財產抵償之；又轉讓第三級毒品，未遂，處有期徒刑月，
如易科罰金，以新臺幣壹仟元折算壹日，扣案之第三級毒品愷他
命（驗餘淨重零點伍柒肆伍公克）、包裝袋壹個，均沒收。應執
行有期徒刑壹年，如易科罰金，以新臺幣壹仟元折算壹日，扣案
之第三級毒品愷他命（驗餘淨重各為零點伍柒肆肆公克、零點零
捌貳伍公克、零點伍柒肆伍公克）、包裝袋壹個，均沒收，未扣
案轉讓第三級毒品所得共新臺幣貳仟元沒收之，如全部或一部不
能沒收時，以其財產抵償之。
    事  實
一、緣甲○○於民國97年間透過真實姓名、年籍均不詳，綽號「
    貓妹」友人之介紹，而與原有施用第三級毒品愷他命習慣之
    丙○○（涉犯偽證罪嫌部分，另由本院審理中）結識，丙○
    ○於閒聊過程中得知甲○○有管道可拿取愷他命，遂向甲○
    ○表示如其打電話要甲○○來找其伊，即是要甲○○拿取價
    值新臺幣（下同）1,000元之2包愷他命給伊。詎甲○○明知
    愷他命係毒品危害防制條例第2條第2項第3款所規範之第三
    級毒品，非經許可不得轉讓，竟礙於友誼，分別基於以原價
    轉讓第三級毒品愷他命，不為任何營利之犯意，為下列行為
    ：
  (一)於98年1月12日某時許，因丙○○毒癮發作，遂以其所有000
    0000000號行動電話，撥打甲○○向不知情友人借用之00000
    00000號行動電話，表示要甲○○來找伊，同時相約見面之
    時、地，甲○○應允後，先在民生東路1段38號某處，向真
    實姓名、年籍均不詳，綽號「阿宗」之成年人，以1,000元
    之價格購得2包愷他命（確實數量不詳，無證據證明達毒品
    危害防治條例第8條第6項所定應加重其刑之標準）後，即於
    同日下午5時許（起訴書誤載為97年1月12日，業經檢察官當
    庭更正），在臺北市中山區○○○路與新生北路口（起訴書
    誤載為新生路）相約之地點，以相同之價格即1,000元，將
    前揭2包數量不詳（無證據證明達毒品危害防治條例第8條第
    6項所定應加重其刑之標準）之愷他命轉讓與丙○○1次。
  (二)於98年1月15日下午某時許，丙○○又因毒癮發作，而以其
    所有0000000000號行動電話，撥打甲○○前揭0000000000號
    行動電話，表示要甲○○來找伊，同時相約見面之時、地，
    甲○○應允後，先在民生東路1段38號某處，向真實姓名、
    年籍均不詳，綽號「阿宗」之成年人，以1,000元之價格購
    得2包愷他命（毛重各為0.7750公克、0.2840公克，淨重各
    為0.5750公克、0.0840公克，驗餘淨重各為0.5744公克、0.
    0825公克）後，即於同日下午5時50分前傍晚某時許（起訴
    書誤載為97年1月16日凌晨4時許，業經檢察官當庭更正），
    在臺北市中山區○○○路與吉林路口（起訴書誤載為新生路
    ）相約之地點，以相同之價格即1,000元，將前揭2包愷他命
    轉讓與丙○○1次。
  (三)嗣丙○○於98年1月15日下午5時50分許，臺北市中山區○○
    ○路○段96號前，因行跡可疑，經警盤查後，查獲其所持有
    之上開剛向甲○○拿取之2包第三級毒品愷他命並予以扣案
    ，丙○○並供出上開2包愷他命係向甲○○所拿取之情，且
    在警方授意下，以其所有0000000000號行動電話，撥打甲○
    ○之0000000000號行動電話，向甲○○佯稱：要甲○○來找
    伊，同時相約見面之時、地，因甲○○原即具有以原價轉讓
    第三級毒品愷他命，不為任何營利之犯意，遂於同日晚上7
    時10分許，駕車抵達約定地點之臺北市○○○路○段166號前
    ，甫下車之際，即當場為埋伏之員警查獲而未遂，並扣得其
    所有本欲供轉讓之用之第三級毒品愷他命1包（毛重0.7750
    公克、淨重0.5750公克、驗餘淨重0.5745公克）及前揭甲○
    ○向不知情友人借用供聯絡轉讓毒品所用之行動電話1支（
    門號：0000000000，含SIM卡1張)以及與本案無關之現金
    75,400元。
二、案經臺北市政府警察局中山分局報請臺灣臺北地方法院檢察
    署檢察官偵查起訴。
    理  由
壹、程序方面
一、按所謂「陷害教唆」者，係指行為人原不具犯罪之故意，純
    因司法警察之設計教唆，始萌生犯意，而實施犯罪構成要件
    之行為而言。因係以引誘或教唆犯罪之不正當手段，使原無
    犯罪故意之人萌生犯意而實施犯罪行為，再蒐集犯罪證據，
    而予以逮捕偵辦，手段顯然違反憲法對於基本人權之保障，
    且已逾越偵查犯罪之必要程度，對於公共利益之維護並無意
    義，因此所取得之證據資料，應不具有證據能力。至刑事偵
    查技術上所謂之「釣魚」者，則指對於原已犯罪或具有犯罪
    故意之人，以設計引誘之方式，使其暴露犯罪事證，而加以
    逮捕或偵辦者而言。「釣魚」純屬偵查犯罪技巧之範疇，並
    未違反憲法對於基本人權之保障，且於公共利益之維護有其
    必要性存在，故依「釣魚」方式所蒐集之證據資料，非無證
    據能力（最高法院93年度臺上字第1868號判決意旨參照）。
    經查，被告甲○○於98年1月16日下午7時10分許為警查獲之
    前，已轉讓第三級毒品愷他命與丙○○2次乙情，業經證人
    丙○○於警詢、偵訊及本院審理時證述綦詳（詳如後述），
    可知被告自始即有轉讓毒品之故意，並非因員警之設計安排
    始形成此等犯意，從而本案應屬合法之「誘捕偵查」，而非
    「陷害教唆」。而基於該誘捕偵查作為所扣得之第三級毒品
    愷他命1包及行動電話1支（門號：0000000000，含SIM卡1張
    ）自有證據能力。
二、被告以外之人於偵查中向檢察官所為之陳述，除顯有不可信
    之情況者外，得為證據，刑事訴訟法第159條之1第2項定有
    明文，證人丙○○於偵查中之供述或陳述，就被告而言，雖
    係審判外之陳述，惟其於98年4月16日偵訊時之陳述，既經
    具結後始接受檢察官詢問，有證人結文1份在卷可參，亦非
    非法取得，並無顯有不可採信之情況，是本院認證人丙○○
    前開偵查中之陳述，有證據能力。
三、按被告以外之人於審判外之言詞或書面陳述，除法律有規定
    者外，不得作為證據。又被告以外之人於審判外之陳述，雖
    不符前4條之規定，而經當事人於審判程序同意作為證據，
    法院審酌該言詞陳述或書面陳述作成時之情況，認為適當者
    ，亦得為證據。當事人、代理人或辯護人於法院調查證據時
    ，知有第159條第1項不得為證據之情形，而未於言詞辯論終
    結前聲明異議者，視為有前項同意，刑事訴訟法159條第1項
    、第159條之5分別定有明文。查證人丙○○於警詢中之陳述
    ，及本判決以下所引書證、物證，檢察官、被告、辯護人就
    上開審判外之陳述，於本院審理中，並不爭執證據能力，復
    未曾於言詞辯論終結前聲明異議，本院審酌該等證據作成時
    之情況，並無違法取證及證明力過低之瑕疵，亦認以之作為
    證據為適當，依前揭規定說明，自得為證據。
貳、實體方面
一、訊據被告甲○○固坦承其有事實欄(一)、(二)部分所載轉讓第三
    級毒品愷他命與丙○○各1次之事實，惟矢口否認有何事實
    欄(三)部分所載轉讓第三級毒品愷他命未遂之犯行，辯稱：伊
    係因丙○○打電話通知伊於事實欄(三)部分所載時、地，去向
    丙○○拿其欠伊的錢，始行前往，警方當場所扣得之第三級
    毒品愷他命，係伊所有放在身上打算供己施用云云。
二、經查：
  (一)被告對於其有於如事實欄一、(一)、(二)所載之時、地，分別以
    原價轉讓如事實欄一、(一)、(二)所示數量之第三級毒品愷他命
    與丙○○各1次之犯罪事實均坦承不諱（見本院卷第35頁反
    面、第54頁反面），核與證人丙○○於警詢中、98年4月16
    日偵訊時及本院審理時之證述大致相符（見臺灣臺北地方法
    院檢察署98年度偵字第3493號卷〈下稱偵查卷〉第9頁至第1
    3頁、第125頁至第126頁、第55頁至第60頁反面），並有證
    人丙○○於98年1月16日所簽署之自願受搜索同意書（見偵
    查卷第33頁）、臺北市政府警察局中山分局執行時間自98年
    1月16日17時50分起至98年1月16日18時10分止搜索、扣押筆
    錄暨扣押物品目錄表（見偵查卷第34頁至第36頁）、門號為
    0000000000號之行動電話雙向通聯紀錄（見偵查卷第81頁至
    第87頁）各1份附卷可稽。此外，如事實欄一、(二)所示扣案
    之愷他命2包（淨重各為0.5750公克、0.0840公克，驗餘淨
    重各為0.5744公克、0. 0825公克），經送驗結果，均檢出
    含有第三級毒品愷他命成分，此有交通部民用航空局航空醫
    務中心98年2月4日航藥鑑字第0980372號毒品鑑定書1份附卷
    可參（見偵查卷第115頁），足徵被告前開就事實欄一、(一)
    、(二)部分所為出於任意性之自白與事實相符，是被告如事實
    欄一、(一)、(二)所示之犯行堪以認定。
  (二)上揭事實欄一、(三)所示之事實，業據證人丙○○於本院審理
    時結證稱：「（問：你在98年1月16日下午5時許，有無在臺
    北市○○○路○段附近被警察查獲？）有；（問：當時你身
    上有什麼東西？）愷他命；（問：該次被查獲的愷他命的來
    源？）甲○○幫我拿的；（問：你如何請甲○○幫你拿愷他
    命？）打電話給他；（問：該次你在電話中怎麼跟甲○○說
    你要拿愷他命？）請他幫我拿，叫他來找我；（問：在電話
    中有無提到你要購買的數量或金錢？）沒有；（問：第一次
    你是向甲○○買多少愷他命？）兩包，價錢1000元；（問：
    你也是以你自己的行動電話跟甲○○聯絡的嗎？）對；（問
    ：該次在電話中你如何跟甲○○說？）一樣叫他來找我；（
    問：你這兩次在電話中都只叫甲○○來找你，甲○○如何知
    道你是要向他買愷他命？）之前有跟他講說我如果需要跟他
    拿愷他命的話，我會打電話叫他來找我；（問：你被警察查
    獲當時為什麼會打電話給甲○○？）因為警察問我毒品的來
    源，我說從小余那邊來的，然後警察就叫我打電話給小余；
    （問：你在電話中怎麼跟甲○○講？）一樣請他來找我；（
    問：你有跟甲○○說，請他來找你拿錢嗎？）沒有，我是請
    他來找我；（問：該通電話中有提到愷他命嗎？）沒有；（
    問：你當天晚上六點多有從甲○○手上拿到愷他命嗎？）沒
    有；（問：警察有跟你一起去嗎？）有；（問：警察請你聯
    絡小余說要跟他買愷他命，你在電話中有說你要壹包或兩包
    嗎？）沒有；（問：電話中有提到是要五百元或壹仟元嗎？
    ）都沒有；（問：你以手機聯絡甲○○時，有無在電話中表
    明你要拿壹仟元的愷他命兩包？）沒有；（問：是否僅在電
    話中說請他過來找你？）是；（問：當時警察有教你如何向
    甲○○說，請他前來的話嗎？）沒有，是我自己講的；（問
    ：98年1月12日傍晚、98年1月15日晚上，你請甲○○前去找
    你，在電話中既然沒有提到要多少錢、多少量的愷他命，你
    跟甲○○見面後怎麼會知道要給甲○○壹仟元？）我之前有
    跟他講，說我要拿愷他命的話都是要兩包壹仟元」等語綦詳
    （見本院卷第55頁反面至第60頁），核與證人即於98年1月
    16日查獲證人丙○○持有第三級毒品愷他命之員警乙○○於
    本院審理時證述：伊與伊同事於98年1月16日查獲丙○○持
    有第三級毒品愷他命後，曾詢問丙○○其所持有愷他命之來
    源為何，丙○○稱是向綽號「小余」之人拿取，渠等即請丙
    ○○直接照其之前跟「小余」拿取愷他命之說詞打電話與「
    小余」聯絡，並無指示丙○○要如何與「小余」接洽應答，
    俟丙○○與「小余」約畢後，渠等即依照丙○○所告知之時
    、地，於98年1月16日晚間，帶同丙○○至相約地點即臺北
    市○○○路與新生北路口等候，同時埋伏在側，嗣於被告駕
    車駛抵達，甫下車之際，渠等即上前逮捕被告，並扣得其所
    持有之愷他命1包等語相符（見本院卷第61頁至第62頁反面
    ），足認證人丙○○於98年1月15日下午5時50分許，在臺北
    市中山區○○○路○段96號前為警查獲，並供出係向被告拿
    取愷他命之情況下，確實是以其之前向被告拿取愷他命之用
    語，即請被告過來找其之說詞，打電話聯絡被告並與之相約
    見面之時、地。
  (三)而被告於本院審理時亦供述：伊在98年1月12日、98年1月15
    日（即事實欄一、(一)、(二)所示之轉讓犯行）丙○○打電話給
    伊，叫伊去找他時，伊就已經知道丙○○是要伊拿價值1,00
    0元的愷他命2包給他，因為丙○○之前就有跟伊說要伊替他
    拿等語明確（見本院卷第64頁反面），佐以轉讓第三級毒品
    愷他命乃法所不容之事，故吸食者向毒品提供者以電話聯絡
    拿取毒品時，鮮有明目張膽講明所欲拿取之毒品正式名稱或
    價值、數量，通常多以彼此相互瞭解之暗語溝通之情，且證
    人丙○○與被告係朋友，亦知被告有拿取愷他命管道之情，
    業據證人丙○○於本院審理時證述甚明（見本院卷第55頁至
    56頁），被告亦不否認，再參之被告如事實欄一、(一)、(二)所
    示轉讓第三級毒品愷他命與證人丙○○各1次之聯絡模式，
    同係由證人丙○○打電話告以被告要被告來找伊之方式為之
    ，並未於電話中提及有關金錢、數量或愷他命字樣等情，已
    據證人丙○○於本院審理時證述綦詳（見本院卷第55頁反面
    至第60頁），亦為被告所不否認，堪認證人丙○○與被告間
    確實存有當證人丙○○打電話向被告表示要被告來找伊時，
    即是要被告拿取價值1,000元之2包愷他命給伊之默契至明。
    此外，並有臺北市政府警察局中山分局執行時間自98年1月
    16 日19時10分起至98年1月16日22時10分止搜索、扣押筆錄
    暨扣押物品目錄表（見偵查卷第22頁至第25頁）、門號為
    0000000000號之行動電話雙向通聯紀錄（見偵查卷第82頁）
    各1份附卷可稽。再如事實欄一、(三)所示扣案之愷他命1包（
    淨重為0.5750公克、取樣0.0005公克，驗餘淨重為0.5745公
    克），經送驗結果，檢出含有第三級毒品愷他命成分之情，
    有交通部民用航空局航空醫務中心98年2月4日航藥鑑字第09
    80323號毒品鑑定書1份附卷可參（見偵查卷第114頁）。從
    而，被告係因證人丙○○打電話向其表示，要其過來找他，
    而承其先前與證人丙○○對上開暗語意涵認知之默契，於事
    實欄一、(三)所示時、地，攜帶扣案1包愷他命欲以原價轉讓
    與證人丙○○，惟尚未交付之前即為警查獲而未遂之情，堪
    以認定，至被告於事實欄一、(三)所示時、地，雖僅攜帶1包
    愷他命赴約，而與上開其和證人丙○○相約之默契有所出入
    ，然此或因其不及調貨或調貨不足，並無礙於本院認定被告
    係出於其對證人丙○○要向其拿取愷他命暗語之理解，方於
    事實欄一、(三)所示時、地，攜帶扣案愷他命赴約而欲轉讓與
    證人丙○○之認定，併此敘明。
  (四)被告雖辯稱：伊係因丙○○打電話通知伊於事實欄(三)部分所
    載時、地，去向丙○○拿其欠伊的錢，始行前往，警方當場
    所扣得之第三級毒品愷他命，係伊所有放在身上打算供己施
    用云云，惟證人丙○○於如事實欄一、(一)、(二)所示時、地向
    被告拿取第三級毒品愷他命之方式，均是由雙方至相約地點
    ，由被告當場交付愷他命，證人丙○○當場交付金錢之銀貨
    兩訖方式為之，且證人丙○○於98年1月16日為警查獲前，
    並未積欠被告任何債務等情，業據證人丙○○於本院審理時
    證述明確，佐以證人丙○○與被告為朋友並無仇怨，證人丙
    ○○尚因被告之請託，害怕被告會對其不利之情況下，於98
    年2月26日偵訊中經具結後為從未向被告拿取愷他命之虛偽
    陳述，經檢察官以證人丙○○涉犯偽證罪嫌，送由本院審理
    中等情，為被告所不否認，是證人丙○○自無再甘冒偽證重
    罪風險，而設詞誣陷被告之理，況第三級毒品愷他命屬違禁
    物，取得非易，價值非微，故一手交錢、一手交貨本為毒品
    供給雙方交易之常見模式，從而證人丙○○證述之上揭各情
    ，核與事理無違，堪以採信，又被告係因證人丙○○打電話
    向其表示，要其過來找他，而承其先前與證人丙○○對上開
    暗語意涵認知之默契，於如事實欄一、(三)所示時、地，攜帶
    扣案1包愷他命欲以原價轉讓與證人丙○○，惟尚未交付之
    前即為警查獲而未遂之情，業已認定如前，是被告上開所辯
    ，顯係臨訟飾卸之詞，洵不足採。
  (五)公訴意旨雖認被告如事實欄一、(一)、(二)所示之行為，係犯販
    賣第三級毒品既遂罪；如事實欄一、(三)所示之行為，係犯販
    賣第三級毒品未遂罪。惟按毒品危害防制例所規範之「販賣
    」行為，須基於營利之主觀意圖，而為販入或賣出之客觀行
    為，方足構成。如非基於營利之意思取得毒品後，而以原價
    或低於原價之有償方式，或以無償方式移轉毒品之所有權者
    ，僅得論以轉讓毒品罪。訊之被告堅稱：伊無販賣之意圖，
    伊均是以原價提供給證人丙○○等語，而證人丙○○於本院
    審理時證稱：伊與被告距離本案查獲時已認識數月之久，伊
    先前向別人購買愷他命，1包價格為600 元至700元，惟向被
    告購買，1包價格僅為500元，且兩者份量差不多，伊主觀上
    亦認為向被告購買較為便宜，且伊不知被告向他人進貨之價
    格或是否有對伊賺取差價等語綦詳（見本院卷第55頁反面、
    第56頁反面至第57頁正面、第59頁正面、第60頁正面），再
    參以被告與證人丙○○有朋友情誼，是被告在此僅3次少量
    之愷他命交易中，以原價轉讓愷他命與證人丙○○以解其毒
    癮，而未獲取任何利益，非無可能，復查無積極證據證明被
    告有自如事實欄一、(一)、(二)所示2次愷他命交易之行為中獲
    得利益，自難認定被告主觀上有以營利為目的而為前述2次
    愷他命交易之行為。此外，亦查無積極證據證明被告如事實
    欄一、(三)所示，因為警查獲而未及交付愷他命之犯行，係基
    於營利之意圖而為，依「證據有疑，利於被告」之證據法則
    ，本案既無證據證明被告前揭3次犯行，係基於營利意圖而
    為，應僅得認定被告如事實欄一、(一)、(二)所示之行為，係無
    獲利之同價轉讓第三級毒品愷他命行為；如事實欄一、(三)所
    示之行為，係無獲利之同價轉讓第三級毒品愷他命未遂行為
    。
  (六)綜上所述，本案事證明確，被告所為前揭犯行均堪以認定，
    均應予依法論科。
二、按愷他命係毒品危害防制條例第2條第2項第3款所規範之第
    三級毒品，依法不得轉讓。核被告於如事實欄一、(一)、(二)所
    為，均係犯毒品危害防制條例第8條第3項之轉讓第三級毒品
    既遂罪；如事實欄一、(三)所為，係證人丙○○在配合警方之
    偵查作為下，以其與被告約定表示要拿取愷他命之暗語即「
    叫被告來找伊」，向被告佯稱之，自無實際收受愷他命之真
    意；但被告確有以原價轉讓第三級毒品愷他命，不為任何營
    利之犯意，且亦已攜帶愷他命至約定地點欲轉讓與證人丙○
    ○，足見被告已著手實施轉讓愷他命之行為，僅因證人丙○
    ○係為協助警察辦案，實無收受真意，且被告在警察監視下
    ，未及交付愷他命與證人丙○○前，即遭逮捕，事實上亦未
    完成轉讓行為，故該次犯行，自僅能論以同條例第8條第5項
    、第3項之轉讓第三級毒品未遂罪。檢察官起訴認被告如事
    實欄一、(一)、(二)所示之行為，均係涉犯毒品危害防制條例第
    4條第3項之販賣第三級毒品既遂罪嫌；如事實欄一、(三)所示
    之行為，係涉犯同條例第4條第6項、第3項之販賣第三級毒
    品未遂罪嫌，尚有未恰，惟基本社會事實相同，爰依刑事訴
    訟法第300條規定變更起訴法條。被告所犯上開3罪間，犯意
    各別，行為互殊，應予分論併罰。被告如事實欄一、(三)所示
    之犯行係屬未遂，爰依刑法第25條第2項規定，就該次犯行
    減輕其刑。又被告就事實欄一、(一)部分所轉讓與證人丙○○
    之愷他命之2包，雖未扣案，惟被告如事實欄一、(一)、(二)所
    示轉讓愷他命2包與證人丙○○之數量均差不多，一包約重
    0.6公克至0.7公克乙情，業據證人丙○○於本院審理時證述
    明確（見本院卷第59頁反面），復無證據證明被告本次轉讓
    愷他命之重量，已達於應依毒品危害防制條例第8條第6項及
    「轉讓持有毒品加重其刑之數量標準」規定應加重其刑之淨
    重20公克以上之標準，故本案並無應依上開規定加重其刑之
    情形，附此敘明。爰審酌毒品戕害人身，一經染毒，極易成
    癮，影響頗為深遠，如任其氾濫、擴散，影響社會治安，危
    害非淺，被告明知其害，仍屢次轉讓毒品予他人，實應予以
    非難，惟念其轉讓之毒品數量非鉅，且如如事實欄一、(三)所
    示犯行，未及交付即被查獲，尚未產生實害，又其就事實欄
    一、(一)、(二)所示轉讓第三級毒品之犯行，於本院審理時，終
    能知所悔悟而坦承犯行，態度尚可，然就事實欄一、(三)所示
    轉讓第三級毒品未遂之犯行，猶空言狡辯、飾詞卸責等一切
    情狀，認公訴人具體求處應執行有期徒刑6年，實屬過重，
    爰各量處如主文所示之刑，且均諭知易科罰金之折算標準，
    並定其應執行刑，以示儆懲。又本案所定應執行之刑雖已逾
    有期徒刑6月，惟「中華民國94年2月2日修正公布之現行刑
    法第41條第2項，關於數罪併罰，數宣告刑均得易科罰金，
    而定應執行刑之刑逾6個月者，排除適用同條第1項得易科罰
    金之規定部分，與憲法第23條規定有違，並與本院釋字第36
    6號解釋意旨不符，應自本解釋公布之日起失其效力」，業
    經司法院釋字第662號解釋在案，爰依釋字第366號、662號
    解釋意旨，諭知易科罰金之折算標準。
三、沒收：
  (一)按毒品危害防制條例第18條第1項後段規定應沒入銷燬之毒
    品，專指查獲施用、持有第三級毒品而言；倘係查獲為轉讓
    而持有之第三級毒品，既屬同條例明定處罰之犯罪行為，即
    非該條項應依行政程序沒入銷燬之範圍。又同條例第19條第
    1項所定「供犯罪所用或因犯罪所得之物」，係指犯第4條至
    第9條、第12條、第13條或第14條第1項、第2項之罪所用或
    所得之物，不包括毒品本身在內，是尚不得援用此項規定為
    轉讓之第三級毒品沒收依據；換言之，此時即應回歸刑法之
    適用。查扣案之第三級毒品愷他命3包（不含空包裝袋，驗
    餘淨重各為0.5744公克、0.0825公克、0.5745公克），乃被
    告犯事實欄一、(二)、(三)所示轉讓第三級毒品既遂、未遂罪所
    供轉讓之毒品，為法律明文禁止持有之物（毒品危害防制條
    例第11條之1參照），而屬違禁物，不問屬於犯罪行為人與
    否，均應依刑法第38條第1項第1款之規定宣告沒收。而鑑驗
    耗損部分，既已滅失，自無庸再為沒收之諭知。
  (二)復按毒品危害防制條例第19條第1項前段規定，犯該法第4條
    至第9條、第12條、第13條或第14條第1項、第2項之罪者，
    其供犯罪所用或因犯罪所得之財物，均沒收之，係採義務沒
    收主義，惟該條文並未特別規定「不問屬於犯人與否，沒收
    之」，是「其供犯罪所用或因犯罪所得之財物」仍應適用刑
    法第38條第3項前段，以屬於犯人所有者為限，始應予沒收
    ，如非犯人所有，則不在得予沒收之列，最高法院93年度台
    上字第2825號、93年度台上字第1008號判決意旨可資參照。
    查扣案包裝如事實欄一、(三)所示部分愷他命之包裝袋1個，
    具有防止毒品裸露、逸出及潮濕之功用，並便於攜帶，自屬
    供被告犯轉讓第三級毒品未遂罪所用之物，且該包裝袋連同
    袋內盛裝之上開毒品均屬被告所有之物，業據被告供承在卷
    ，且該包裝袋因被告未及將該包愷他命交付與證人丙○○，
    即為警查獲，而仍屬被告所有，爰依刑法第38條第1項第2款
    規定，就該包裝袋1個併予宣告沒收；扣案包裝如事實欄一
    、(二)所示部分愷他命2包之包裝袋2個，既已經被告轉讓與證
    人丙○○，即非被告所有，自不得宣告沒收。
  (三)扣案之行動電話1支（門號：0000000000，含SIM卡1張）固
    係供被告作為聯絡工具，以犯上開3罪所用之物，惟該支行
    動電話，係被告向朋友借用，而非屬其所有等情，業據被告
    供述在卷（見本院卷第64頁正面），復無積極證據證明該扣
    案行動電話（含SIM卡1張）確屬被告所有，亦不得宣告沒收
    之。另扣案之現金75,400元，被告於本院審理時供述：此係
    伊兼差所收取之酒錢等語（見本院卷第64頁正面至反面），
    衡以上開金額與前揭如事實欄一、(一)、(二)、(三)所示被告轉讓
    愷他命與丙○○之價值（2包為1,000元）相去甚遠，且依卷
    內證據亦無法證明該等扣案物與本案被告轉讓第三級毒品之
    犯行間有何關聯，而沒收既屬從刑之一種，依主從不可分原
    則，自應附隨於主刑而同時宣告之，上開物品既與本案無關
    ，爰不另為沒收之宣告，附此敘明。
  (四)被告於事實欄事實欄一、(一)、(二)中關於轉讓第三級毒品愷他
    命所得各1000元，雖均未扣案，仍均應依毒品危害防制條例
    第19條第1項之規定在該項主文欄項下予以宣告沒收之，如
    全部或一部不能沒收時，以其財產抵償之。
據上論斷，應依刑事訴訟法第299條第1項前段、第300條，毒品
危害防制條例第8條第3項、第5項、第19條第1項，刑法第11條、
第25條第2項、第41條第1項前段、第38條第1項第1款、第51條第
5款，判決如主文。
本案經檢察官蔡偉逸到庭執行職務。
中    華    民    國    98    年    6    月    23    日
                  刑事第十庭  審判長法  官  林春鈴
                                    法  官  姚念慈
                                    法  官  謝昀璉
上正本證明與原本無異。
如不服本判決應於收受送達後10日內向本院提出上訴書狀，並應
敘述具體理由；其未敘述上訴理由者，應於上訴期間屆滿後20日
內向本院補提理由書（均須按他造當事人之人數附繕本）「切勿
逕送上級法院」。
                                    書記官  鄭雅文
中    華    民    國    98    年    6     月    30    日
附錄本判決論罪科刑依據之法條：
毒品危害防制條例第8條第3項、第5項。
毒品危害防制條例第8條
轉讓第一級毒品者，處 1 年以上 7 年以下有期徒刑，得併科新
臺幣1 百萬元以下罰金。
轉讓第二級毒品者，處 6 月以上 5 年以下有期徒刑，得併科新
臺幣70萬元以下罰金。
轉讓第三級毒品者，處3年以下有期徒刑，得併科新臺幣30萬元
以下罰金。
轉讓第四級毒品者，處1年以下有期徒刑，得併科新臺幣10萬元
以下罰金。
前四項之未遂犯罰之。
轉讓毒品達一定數量者，加重其刑至二分之一，其標準由行政院
定之。


司法院資訊處製作；財團法人民間司法改革基金會備份。
